---
title: "Trabajo_final"
author: "Equipo ciencia de los datos"
date: "13/10/2019"
output: html_document
---

##LIMPIEZA DE DATOS BASE DE DATOS DE ACCIDENTALIDAD


Se leen las bases de datos:

```{r}
accidentalidad <- read.csv("ACCIDENTALIDAD_GEO_V4.csv", header = TRUE,sep=";",dec=",")

```

Se cambia el formato de la variable "FECHA" para "accidentalidad" y de "fecha_completa" para "festivos":

```{r}
accidentalidad$FECHA_CORREGIDA <- substr (accidentalidad$FECHA,1,10)
accidentalidad$FECHA_CORREGIDA <- as.Date (accidentalidad$FECHA_CORREGIDA,format = "%Y-%m-%d")

```

Se crea un vector con el día de la semana para catalogar los sábados y domingos como días no hábiles. La primera línea de código se usa para cambiar el idioma de los resultados a inglés

```{r}


primer_fecha<-min(accidentalidad$FECHA_CORREGIDA)
ultima_fecha<-max(accidentalidad$FECHA_CORREGIDA)
N_FECHAS<-seq(primer_fecha,ultima_fecha,by=1)
N_DIA_SEMANA<-weekdays(N_FECHAS)
N_DIA_LABORAL<-ifelse(N_DIA_SEMANA %in% c("sábado","domingo"), "Fin de semana", "Laboral")

```

Se crea un dataframe con los vectores de las fechas y los días laborales

```{r}
N_MAESTRO_FECHAS<-data.frame(N_FECHAS,N_DIA_SEMANA,N_DIA_LABORAL)


```

Se carga una base de datos con los días festivos en Colombia, se cambia a formato "Date", se completa el código para catalogar los días en festivos y se actualiza el maestro de fechas

```{r}
dias_festivos_colombia<-read.csv("festivoscolombia.csv", header=TRUE, sep=";")
dias_festivos_colombia$fecha_completa<-as.Date(dias_festivos_colombia$fecha_completa)
N_DIA_LABORAL<-ifelse(N_DIA_SEMANA %in% c("sábado","domingo"), "Fin de semana", ifelse(N_FECHAS %in% dias_festivos_colombia$fecha_completa,"Festivo","Laboral"))
N_MAESTRO_FECHAS<-data.frame(N_FECHAS,N_DIA_SEMANA,N_DIA_LABORAL)
```

Se crea un nuevo dataframe uniendo los dataframes de accidentalidad y maestro de fechas

```{r}

accidentalidad_enriquecida<-data.frame(merge(accidentalidad,N_MAESTRO_FECHAS,by.x = "FECHA_CORREGIDA", by.y = "N_FECHAS"))

```

Se lee la base de datos de eventos importantes y se hace un merge con la base de datos principal:

```{r}
fechas_eventos<- read.csv("fechas_eventos_medellin.csv", header = TRUE, sep = ";")
fechas_eventos$MES.DIA <- as.Date (fechas_eventos$MES.DIA,format = "%d/%m/%Y")
fechas_eventos$MES.DIA <- as.Date (fechas_eventos$MES.DIA,format = "%Y-%m-%d")
accidentalidad_enriquecida <- data.frame(merge(accidentalidad_enriquecida,fechas_eventos,by.x = "FECHA_CORREGIDA", by.y = "MES.DIA", all.x = TRUE))

```



# Crear variables MES_NOMBRE

Se crea un campo nuevo que indica el nombre del mes:

```{r}
accidentalidad_enriquecida$MES_NOMBRE <- as.POSIXct(accidentalidad_enriquecida$FECHA_CORREGIDA)

accidentalidad_enriquecida$MES_NOMBRE <- format(accidentalidad_enriquecida$FECHA_CORR, "%B") 

class(accidentalidad_enriquecida$FECHA_CORREGIDA)
```

Se ordenan los niveles del factor para mes y día para su uso en gráficos:

```{r}
accidentalidad_enriquecida$MES_NOMBRE <- as.factor(accidentalidad_enriquecida$MES_NOMBRE)

accidentalidad_enriquecida$MES_NOMBRE <- ordered(accidentalidad_enriquecida$MES_NOMBRE, 
                                      levels = c("enero", "febrero", "marzo", 
                                                 "abril", "mayo", "junio", "julio",
                                                 "agosto", "septiembre", "octubre",
                                                 "noviembre", "diciembre"))

accidentalidad_enriquecida$N_DIA_SEMANA <- as.factor(accidentalidad_enriquecida$N_DIA_SEMANA)
accidentalidad_enriquecida$N_DIA_SEMANA <- ordered(accidentalidad_enriquecida$N_DIA_SEMANA, 
                            levels = c("lunes","martes","miércoles","jueves","viernes",
                                       "sábado","domingo"))



```

Se limpia la información de la hora pico para que sea solo en semana.

```{r}
accidentalidad_enriquecida$TIPO_HORA2<-ifelse(accidentalidad_enriquecida$N_DIA_LABORAL %in% c("Festivo","Fin de semana"),"HORA VALLE",accidentalidad_enriquecida$TIPO_HORA)
```

Se crea un vector con las columnas que no serán utilizadas en el análisis y se crea una nueva base de datos sin estas.

```{r}
variables_rm <- c("X", "Y", "RADICADO", "DIRECCION_ENC", "CBML", "MES_NOMBRE", "COMUNA",
                  "JORNADA2","JORNADA","TIPO_HORA")

data2<-accidentalidad_enriquecida

data2 <- accidentalidad_enriquecida[, !(colnames(data2) %in% variables_rm), drop = FALSE]


```
se renombra la columna TIPO_HORA2

```{r}
colnames(data2)[colnames(data2)=="TIPO_HORA2"] <- "TIPO_HORA"
```

Se crea un csv con la base de datos "data2" y se le da el nombre de "accidentalidad_enriquecida2.csv":

```{r}
write.csv(data2, "accidentalidad_enriquecida2.csv", row.names = FALSE)
```



